臺灣士林地方法院民事判決　　　　　　 100年度訴字第1217號
原　　　告　簡菊妲
被　　　告　郭顧鳳雲
上列當事人間刑事附帶民事訴訟請求損害賠償事件，經本院刑事
庭裁定移送審理（100 年度審附民字第340 號），本院於民國
100 年12月1 日言詞辯論終結，判決如下：
    主  文
被告應給付原告新台幣參萬元，及自民國100 年7 月26日起至清
償日止按年息百分之五計算之利息。
原告其餘之訴駁回。
訴訟費用由被告百分之十，餘由原告負擔。
本判決得假執行。
    事  實  及  理  由
一原告起訴主張，兩造為凌雲社區之住戶，於民國99年7 月4 日
  上午九時許，凌雲社區在台北市南港區○○○路○段68巷9 號
  2 樓里民活動中山召開區分所有權人會議時，被告竟公然以「
  老巫婆」等語辱罵原告，使原告之名譽受損，並受有精神上之
  損害，被告上開毀謗犯行業經檢察官提起公訴，並經本院刑事
  庭於100 年7 月25日以100 年度審簡字第857 號簡易判決判處
  被告罰金五千元。依據侵權行為損害賠償法律關係，請求被告
  賠償原告非財產上之損害新台幣300 萬元，及自起訴狀繕本送
  達之翌日起即100 年7 月26日（原告起訴狀誤載為100 年7 月
  15日）起至清償日按年息百分之五計算之利息。
二被告對於原告起訴主張之事實並不爭執，但辯稱並無資力，原
  告請求之損害賠償金額過高。
三不爭執事項
  (一)被告於99年7 月4 日上午九時許，在台北市南港區○○○路
    ○ 段68巷9 號2 樓里民活中心擔任凌雲社區區分所有權人會
    議志工時，與原告等人發生爭執，被告無故辱罵原告「老巫
    婆」。
  (二)被告業經本院刑事簡易庭以100 年度審簡字第857 號簡易判
    決判處罰金5,000元。
四本件之爭執要點
  本件被告之不法侵害行為，侵害原告之人格權，非財產上之損
  害應賠償多少數額？
五法院之判斷
  (一)按不法侵害他人之身體、健康、名譽、自由、信用、隱私、
    貞操，或不法侵害其他人格法益而情節重大者，被害人雖非
    財產上之損害，亦得請求賠償相當之金額，民法第195 條第
    1 項前段定有明文。本件兩造均不爭執被告在上開時地以「
    老巫婆」等語辱罵原告，自造成原告名譽之毀損，原告在精
    神上自受有痛苦，雖非財產上之損害，亦得請求賠償相當之
    金額。是依據上開規定，原告自得請求被告賠償其非財產上
    之損害。
  (二)就原告因受被告辱罵「老巫婆」之不法行為，對於原告所造
    成之精神上痛苦，所應賠償之數額，本院審酌事件發生所在
    之時地為兩造生活之社區（眷村改建社區）召開之區分所有
    權人會議期間，其共見共聞均為兩造街坊鄰居，而被告使用
    之「老巫婆」乙語，是以指稱他人外貌不佳，個性古怪，甚
    至心腸惡毒之年老女人，故對於原告確實造成一定程度之難
    堪，而原告具有學士以上之學歷，曾任英文教師，配偶為陸
    軍上校、有子女二名，依據財產歸戶資料所示，99年度其名
    下有一定數額之存款，利息收入約為1 萬4,555 元，並有價
    值約860 萬元以上之土地、房屋及汽車等財產。而被告則為
    戲劇專科畢業，目前並無職業，與配偶同住，並無子女，依
    據財產歸戶資料所示，99年度其名下有一定數額之存款，利
    息收入約為2 萬元，名下無其他不動產等情。本院認為對於
    原告非財產上之損害之填補，應以3 萬元為適當。
  (三)復按給付無確定期限者，債務人於債權人得請求給付時，經
    其催告而未為給付，自受催告時起，負遲延責任，其經債權
    人送達訴狀，或依督促程序送達支付命令，與催告有同一之
    效力；又遲延之債務，以支付金錢為標的者，債權人得請求
    依法定利率計算之利息，民法第229 條第2 項、第233 條第
    1 項亦規定甚明。查原告之起訴狀繕本係於100 年7 月25日
    送達予被告，有送達證書乙紙在卷可參，原告自得自起訴狀
    繕本送達翌日即100 年7 月26日起，請求被告給付遲延利息
    。從而，原告請求被告給付3 萬元，自100 年7 月26日起，
    至清償日止之遲延利息，為有理由，逾此所為請求，為無理
    由。
  (四)綜上所陳，本件原告主張名譽受侵害，依據侵權行為法律關
    係，請求被告賠償其非財產上之損害，其請求於3 萬元，及
    自100 年7 月26日起至清償日止按年息百分之五計算之利息
    之範圍內，為有理由，應予准許。逾此範圍之請求為無理由
    ，應予以駁回。
  (五)本件命給付之金額僅3 萬元，故依據民事訴訟法第389 條第
    1 項第5款之規定，依職權宣告假執行。
六訴訟費用負擔依據：民事訴訟法第79條。
中    華    民    國   100    年    12    月    15    日
                  民事第一庭  法  官  黃珮禎
以上正本係照原本作成。
如對本判決上訴須於判決送達後 20 日內向本院提出上訴狀。如
委任律師提起上訴者，應一併繳納上訴審裁判費。
中    華    民    國   100    年    12    月    15    日
                              書記官  陳韻如